【裁判字號】    98,交抗,2865
【裁判日期】    981214
【裁判案由】    違反道路交通管理處罰條例
【裁判全文】
臺灣高等法院交通事件裁定            98年度交抗字第2865號
抗  告  人  臺北市交通事件裁決所
受處分人    甲○○
上列抗告人因受處分人違反道路交通管理處罰條例案件，不服臺
灣基隆地方法院，中華民國98年10月30日所為裁定（98年度交聲
字第349號），提起抗告，本院裁定如下：
    主  文
原裁定撤銷，發回臺灣基隆地方法院。
    理  由
一、原裁定意旨略以：(一)、原處分意旨略以：異議人即受處分人
    （下稱異議人）甲○○於民國（下同）98年9月9日5時11 分
    許，駕駛4166－TM號自用小客車，行經臺北市○○○路、南
    京東路口處，經臺北市政府警察局大安分局員警測得其吐氣
    所含酒精成分為每公升0.43毫克，而有「汽車駕駛人酒精濃
    度超過規定標準（0.4-0.55MG／Ｌ）」之違規行為，由該值
    勤員警以臺北市政府警察局北市警交字第AEY142661號舉發
    違反道路交通管理事件通知單予以舉發，嗣經原處分機關於
    98年9月10日以北市裁罰字第裁22-AEY142661號違反道路交
    通管理事件裁決書，依道路交通管理處罰條例第35條第1項
    第1款、第24條第1項第2款之規定，裁處異議人罰鍰新臺幣
    （下同）34,500元，吊扣駕駛執照12個月，並應接受道路交
    通安全講習（異議人已於98年9月10日繳納上開罰緩，並未
    繳送駕駛執照執行酒駕吊扣1年）。(二)、異議人於98年9 月
    9日5時11分許，駕駛車牌號碼4166－TM號自用小客車行經臺
    北市○○○路、南京東路口處，經臺北市警察局大安分局攔
    檢，測得其吐氣所含酒精成分為每公升0.43毫克而掣單舉發
    之事實，為異議人所不爭執，並有臺北市政府警察局北市警
    交字第AEY142661號舉發違反道路交通管理事件通知單影本
    、臺北市交通事件裁決所98年9月10日北市裁罰字第裁22-AE
    Y142661號違反道路交通管理事件裁決書及異議人之聲明異
    議狀影本各1紙附卷可稽。是以，異議人確有前開「汽車駕
    駛人駕駛汽車經測試檢定酒精濃度超過規定標準」之違規行
    為，應堪認定。(三)、按道路交通管理處罰條例第68條業經總
    統94年12月14日修正公布，訂於95年3月1日施行，該條文修
    正前係規定：「汽車駕駛人，因違反本條例及道路交通安全
    規則之規定，受『吊扣或』吊銷駕駛執照處分時，『吊扣或
    』吊銷其持有各級車類之駕駛執照。」而修正後之該條文則
    規定：「汽車駕駛人，因違反本條例及道路交通安全規則之
    規定，受吊銷駕駛執照處分時，吊銷其持有各級車類之駕駛
    執照。」即將原條文中之「吊扣或」3字刪除，查其立法過
    程：該條文修正前之原提案修正條文為：「汽、機車駕駛人
    ，因違反本條例及道路交通安全規則之規定，受『吊扣或吊
    銷』駕駛執照處分時，『吊扣或吊銷』其違法或違規當時所
    駕駛車輛之駕駛執照。」交通部於委員審查會時表達反對意
    見，認為此修正結果將產生如駕駛人以其領有之聯結車、大
    客車、大貨車、小客車駕駛執照駕駛重型機車，而有違規酒
    後駕車、肇事逃逸等情時，將無法吊扣或吊銷其所持駕駛執
    照，以達有效處罰與維護道路交通安全之目的。然立法者考
    量因違規而吊扣駕照，不宜連其他如職業上、生活上所需之
    駕照一併吊扣，否則恐影響人民工作及生活甚鉅，有失之過
    酷等情，最終協商通過之道路交通管理處罰條例第68條，乃
    將其中「受吊扣處分者，吊扣其持有各級車類之駕駛執照」
    部分之規定刪除。顯見立法者真意在於汽車駕駛人因違反道
    路交通管理處罰條例及道路交通安全規則之規定，受「吊銷
    駕照」處分者，仍維持一併吊銷其持有各級車類之駕駛執照
    ，至於受「吊扣」駕駛執照處分時，僅能「吊扣」違規當時
    所駕駛車輛之駕駛執照，不能再擴大適用「吊扣」其持有各
    級車類之駕駛執照，至為明顯。況且，酒醉駕車行為雖係製
    造法所不容許之風險，以風險製造之立場觀之，固不因駕駛
    車輛種類之不同，而有所差別，但從風險實現之觀點而言，
    酒醉駕駛車類之不同，其對於交通安全衍生之實害結果也有
    所差異，如駕駛人駕駛低一級之車類違反本條例之規定時，
    不論其所造成之實害結果，而一律吊扣駕駛人所持有之各類
    駕照，亦有違反相同事件相同處理，不同事件不同處理之平
    等原則。準此，本件異議人為上開違規行為時該條文已修正
    公布施行，自應是用修正後道路交通管理處罰條例第68 條
    之規定。又異議人係駕駛自用小客車而違規酒醉駕車，承前
    說明，僅應吊扣其普通小型車駕駛執照，使符合修正後第68
    條規定之意旨。基上，異議人既領有職業聯結車駕駛執照，
    因一人一照原則，其自無普通小型車駕駛執照可供吊扣，原
    處分機關雖因異議人無普通小型車駕駛執照可供吊扣，而以
    職業聯結車駕駛執照代之，固可達成限制駕駛人繼續駕駛小
    型車之目的，惟亦同時限制駕駛人駕駛職業聯結車之權利，
    使用之手段顯逾其所欲達到之目的，已欠缺比例性。是原處
    分機關如吊扣異議人之職業聯結車駕駛執照，顯已逾越修正
    後道路交通管理處罰條例第68條之規範意涵，自難以所謂「
    一人一照原則」據以做為吊扣異議人職業聯結車駕駛執照之
    依據。(四)、綜上所述，原處分機關認為異議人上開違規行為
    明確，處以罰鍰34,500元及施以道安講習部分，故屬有據，
    惟就有關裁處吊扣駕駛執照12個月部分，未審酌現行道路交
    通管理處罰條例第68條之修正意旨，而因異議人無普通小型
    車之駕駛執照至無從處以吊扣，乃吊扣異議人之職業聯結車
    駕駛執照12個月，於法尚有未合，無可維持。是以，異議人
    本件聲明異議為有理由，且因本件為一交通違規行為，吊扣
    駕照與罰鍰及道路交通安全講習處分無從區分，雖其未就罰
    鍰及施以道路交通安全講習部分聲明異議，本院將原處分撤
    銷，自為裁罰主文第2項所示，以期適法等語。
二、原裁定意旨以受處分人甲○○於98年9月9日5時11分許，有
    酒後駕駛4166-TM號自用小客車，且超過管制酒測值之違規
    行為，但因受處分人未考領有自用小客車駕駛執照，僅領有
    職業大拖車駕駛執照，原處分機關即對受處分人所處吊扣其
    一般小客車駕駛執照之處分於法不符，因認異議人即受處分
    人之聲明異議有理由，而將原處分撤銷並自為裁定，固非無
    見。惟查：本件受處分人於上開時地有酒後駕車之違規行為
    ，原處分機關乃依道路交通管理處罰條例第35條第1項第1款
    規定，裁處其罰鍰34,500元，吊扣「駕駛執照」12個月，並
    施以道路交通安全講習，於法並無不合。而原裁定亦認定受
    處分人確有本案違規行為，又謂原處分機關依道路交通管理
    處罰條例第35條第1項第1款規定裁處吊扣受處分人之「職業
    聯結車駕駛執照」，似有誤認。至因監理機關「一人一照」
    原則之故，受處分人已領有職業大拖車駕駛執照，而未領有
    自用小客車駕駛執照，就本案應受裁罰之吊扣駕駛執照12個
    月部分應如何執行，乃原處分機關執行層面應予克服之問題
    （本院98 年度法律座談會刑事類第20號研討意見參照），
    尚難以此即謂原處分就吊扣駕駛執照部分有何不當或違法可
    言。抗告人即原處分機關據此提起抗告指摘原裁定不當，尚
    非全無理由，本院爰將原裁定撤銷，發回原法院，再為詳察
    後，妥適裁定。
三、據上論斷，應依道路交通案件處理辦法第26條，刑事訴訟法
    第413條，裁定如主文。
中    華    民    國    98    年    12    月    14    日
                  刑事第四庭審判長法  官  陳筱珮
                                  法  官  邱滋杉
                                  法  官  孫惠琳
以上正本證明與原本無異。
不得再抗告。
                                  書記官  陳紀語
中    華    民    國    98    年    12    月    14    日


司法院資訊處製作；財團法人民間司法改革基金會備份。
